【裁判字號】    89,上易,1237
【裁判日期】    890126
【裁判案由】    妨害名譽
【裁判全文】
臺灣高等法院刑事判決                          八十九年度上易字第一二三七號
    上  訴  人  臺灣臺北地方法院檢察署檢察官
    被      告  乙○○
右上訴人因被告妨害名譽案件，不服臺灣台北地方法院八十八年度易字第三○三五號
，中華民國八十九年一月二十六日第一審判決（起訴案號：臺灣台北地方法院檢察署
八十八年度偵字第七○五八號）提起上訴，本院判決如左：
    主      文
上訴駁回。
    理      由
一、公訴意旨略以：被告乙○○因投資「好康道相報」事宜，與告訴人甲○○發生爭
    執，不滿其屢次發函抗議，竟於民國八十八年（起訴書誤載為八十年）一月四日
    ，在告訴人所發信函信封上，書寫「甲○○是神精病」，並將之張貼於其所經營
    「好康道相報」報社之信箱上，公然侮辱甲○○。因認被告涉有刑法第三百零九
    條第一項之公然侮辱罪嫌。
二、按犯罪事實應依證據認定之，無證據不得推定其犯罪事實。又不能證明被告犯罪
者，應諭知無罪之判決，刑事訴訟法第一百五十四條、第三百零一條第一項分別
    定有明文。且告訴人之告訴，係以使被告受刑事訴追為目的，是其陳述是否與事
    實相符，仍應調查其他證據以資審認，亦有最高法院五十二年臺上字第一三００
    號判例要旨可為參照。
三、公訴人認被告涉有前開犯行，無非以告訴人之指訴、證人林桂花之證述及扣案之
    信封為其論據。惟訊據被告乙○○於偵審中及本院調查時均堅決否認有被訴犯行
    ，辯稱伊在告訴人所寄信封上寫上「甲○○是神精病」後，即將該信封寄還告訴
    人，並無將之張貼在信箱上等語。
四、觀之告訴人指為貼在被告所營報社一樓信箱上之扣案信封，固經被告書寫「甲○
    ○是神精病」等文字，但僅書寫該等文字，尚不足構成刑法公然侮辱罪，必將之
    置於不特定人得共聞共見之公然狀態，始足成立。是本件所應探究者，係被告有
    無將上開信封張貼於其一樓信箱供不特定人共見聞之事實。經查，告訴人固於偵
    審中及本院調查時迭指其在八十八年一月七、八日左右，偕同證人林桂花前往被
    告所營報社時，發現扣案信封張貼在該址一樓之信箱上等語，而證人林桂花亦於
    原審證稱有和告訴人一起到報社找被告，並在進入建築物前，即在樓下看見扣案
    信封貼在一樓信箱上等語；但經質以細節，告訴人初則陳稱在尚未上樓之前就看
    到扣案信封貼在一樓信箱上等語（見原審卷第），嗣又改稱是上樓找被告，被其
    侮辱後，下樓才發現該信封貼在一樓信箱上，上樓時則沒注意等語（見原審卷第
    ）；而證人林桂花於偵查中證稱伊看到該信封後，就將之撕下等語（見原審卷第
    ），於原審調查中，則又稱係告訴人將該信封撕下等語（見原審卷第）；渠等就
    當時情節前後所述顯不一致，且告訴人與被告間本存有投資之債務糾紛，此觀告
    訴狀所載意旨可知，而證人林桂花則是告訴人阿姨，此經告訴人陳明，渠等間有
    親誼關係，是渠等所為指證本不得遽採為不利被告之唯一證據，況有上述前後陳
    述矛盾之情形存在？又觀之扣案信封左下方記載「八七、元月四日乙○○上」等
    文字，以此記載形式觀之，係符合一般信函之署名方式，若被告欲將扣案信封貼
    在信箱供人觀覽，實無如此署名之必要，且告訴人並非被告所營報社之公寓住戶
    ，進出該公寓之人非必認識告訴人，則被告是否可能將上開信封貼在報社信箱，
    供不認識告訴人之往來公眾觀看？亦非無疑。雖告訴人指稱伊欲前往被告報社之
    前，有請林桂花先打電話通知在被告報社四樓之小姐，請其轉告被告等語，但質
    之林桂花，則稱不知此事，而被告亦否認知悉告訴人欲至其報社（均見本院八十
    九年一月十九日審判筆錄），則被告亦應難以預知告訴人欲至其報社，而將該信
    封張貼在其一樓信箱上。至於告訴人何以能持有扣案信封而提出於本院，被告辯
    稱係其將該信封寄還告訴人，經核諸該信封上有多道摺痕，且其左下方並記載「
    八七、元月四日乙○○上」等符合一般信函之署名形式等情，甚可能被告係以該
    信封當作信紙書寫後，將之摺妥寄還告訴人。是被告所辯尚不悖於現有證據。按
    證據資料在證據法則上尚有對被告有利之存疑時，如無法依客觀方法排除此項合
    理之可疑時，依「罪疑利益歸被告原則」，不得以此項證據資料作為有罪判決之
    依據（最高法院三十年上字第八一六號、四十年台上八六號、七十六年台上字第
    四九八六號判決參照）。本件被告所辯尚非全不可採，而積極證據方面復有合理
    可疑，揆諸上開說明，應認尚不能證明被告犯罪，則揆諸前揭說明，自屬不能證
    明被告犯罪。原審經詳察，以不能證明被告犯罪，而為其無罪之諭知，核無違誤
    ，檢察官上訴意旨，仍執前詞指摘原判決不當，為無理由，應予駁回。
五、被告經合法傳喚，無正當之理由不到庭，有送達證書在卷可稽，爰不待其陳述逕
    行判決，併此敘明。
據上論斷，應依刑事訴訟法第三百七十一條、第三百六十八條，判決如主文。
本案經檢察官到劉靜婉庭執行職務。
中    華    民    國    八十九    年      六        月      二十        日
                            臺灣高等法院刑事第十五庭
                                審判長法  官  房  阿  生
                                      法  官  雷  元  結
                                      法  官  莊  明  彰
右正本證明與原本無異。
不得上訴。
                                      書記官  廖  嫣  雯
中    華    民    國    八十九    年      六        月      二十二      日


司法院資訊處製作；財團法人民間司法改革基金會備份。
